臺灣高雄地方法院刑事判決　　　　　　　　　　　　　　九十年度訴字第六六號
　　公訴人　臺灣高雄地方法院檢察署檢察官
　　被　告　甲○○
　　選　任　張賜龍
　　辯護人　郭淑萍
右列被告因殺人未遂等案件，經檢察官提起公訴（九十年度偵字第二七八三號、第三
九二六號），本院判決如左：
    主  文
甲○○傷害人之身體，處拘役伍拾日，如易科罰金，以參佰元折算壹日。
其餘被訴殺人未遂部分，無罪。
    事  實
一、甲○○係高雄市○○區○○路二五三號「泉旺遊藝場」之負責人，而丙○○女友
    李文琴則係前開遊藝場之員工。民國九十年一月十九日凌晨二時四十分許，因丙○○打電話至泉旺遊藝場找李文琴而與該店廖姓店長發生口角，丙○○乃於當日
    凌晨三時許至前開遊藝場滋事，雙方因而心生怨隙，李文琴並辭去前開工作。嗣
    因甲○○拒絕返還李文琴於任職前開遊藝場時所簽發之一紙面額新臺幣十萬元之
    本票，丙○○遂於同年月二十六日十七時許邀集李孝平、庚○○、己○○、辛○○、乙○○及戊○○等人，由丙○○與李孝平共同駕駛車牌號碼Ｄ五─五四六二
    號紅色自用小客車，庚○○、己○○、辛○○、乙○○及戊○○等五人則另駕駛
    車牌號碼Ｅ九─三０三三號及五Ｌ─０六二０號二部自用小客車，共同前往上開
    遊藝場欲向甲○○取回本票。同日十七時五十分許，丙○○等人駕車到達上開遊
    藝場後，適見甲○○駕駛其所有之車牌號碼ＹＦ─一三九八號富豪牌自用小客車
    ，沿文信路由東向西方向駛至現場，丙○○等人遂趨前欲加以質問，然甲○○見
    丙○○等人來意不善，隨即駕駛前開富豪牌自用小客車，沿文信路由東向西方向
    行駛欲離開現場，李孝平見狀乃駕駛前開車牌號碼Ｄ五─五四六二號自用小客車
    ，搭載丙○○，自後方加以追趕（辛○○、乙○○、戊○○、庚○○、己○○等
    人，因高雄市政府警察局鼓山分局龍華派出所警員莊宗穎等人適到前開遊藝場斜
    對角執行臨檢勤務，均未及趨車共同追趕甲○○）。嗣甲○○發覺丙○○與李孝
    平駕車尾隨，乃折返文信路，並沿文信路由西向東方向通過泉旺遊藝場，斯時，
    一直駕車尾隨在後之丙○○與李孝平二人，為免甲○○離開現場，遂駕車加速自
    右方超越甲○○駕駛之富豪牌自用小客車，並在文信路與南屏路交岔路口前，插
    入甲○○行駛之車道，將其二人駕駛之自用小客車，斜停在甲○○所駕駛之自用
    小客車前方，強行阻止甲○○離去，甲○○因而煞避不及，遂撞及李孝平所駕駛
    之自用小客車左後側。李孝平所駕駛之自用小客車遭撞擊後，丙○○隨即持預藏
    之鋁製球棒一支下車找甲○○理論，甲○○見狀，亦持其所有之木棍一支下車，
    雙方遂基於普通傷害之犯意，分持鋁棒及木棍相互毆打，丙○○因而受有後枕部
    擦傷瘀血零點五乘零點五公分、左肩皮下瘀血零點五乘十一公分、左手臂瘀血零
    點五乘二公分、右後背部瘀血一乘十公分、左下腰瘀血三乘十三公分等傷害，甲○○則受有頭部外傷、顱頂挫傷腫五點五乘五公分、臉部口腔下唇挫裂傷紅腫、
    左上臂挫傷紅腫、左手背挫傷、左右大腿挫傷紅腫、右手背挫傷紅腫及背部棍棒
    類擊挫傷紅腫三十四點五乘十五公分等傷害（此部分未據甲○○告訴及起訴）。
    甲○○與丙○○互毆後，因害怕與丙○○同去之人會共同對其不利而急欲離開現
    場，遂進入其所有停在文信路與南屏路交岔路口前之前開富豪牌自用小客車，欲
    駕車離去，適李孝平由文信路與南屏路交岔路口橫越文信路，甲○○因而煞避不
  及撞及李孝平身體，李孝平乃遭輾壓於車下。嗣於甲○○設法將李孝平拖出車底
    時，為趕赴現場處理之員警查獲。
二、案經丙○○訴由高雄市政府警察局鼓山分局移送臺灣高雄地方法院檢察署檢察官
    偵查起訴。
    理  由
甲、有罪部分
一、訊據被告甲○○坦承確於右揭時、地與告訴人丙○○分持木棍及鋁棒相互毆打不
    諱，而告訴人丙○○確因而受有後枕部擦傷瘀血零點五乘零點五公分、左肩皮下
    瘀血零點五乘十一公分、左手臂瘀血零點五乘二公分、右後背部瘀血一乘十公分
    、左下腰瘀血三乘十三公分等傷害，亦有卷附之高雄市立民生醫院診斷證明書二
    紙可資佐證，雖被告另辯稱伊係自衛云云，惟按侵害已過去後之報復行為，與無
    從分別何方為不法侵害之互毆行為，均不得主張防衛權，此經最高法院八十八年
    臺上字第四○七號判決闡釋在案，而本件被告既自承與告訴人丙○○分持木棍及
    鋁棒互毆，則依前開最高法院之見解，自不得主張正當防衛。
二、告訴人丙○○雖於本院審理時，一再指稱被告係在文信路與南屏路交岔路口，故
    意衝撞被害人李孝平駕駛之前開紅色自用小客車左後側，待其與被害人李孝平下
    車後，另夥同不詳姓名之男子七、八人，共同持鋁棒毆打伊及李孝平，伊則係徒
    手與被告互毆，並未持鋁棒等語，告訴人丁○○亦指稱被害人李孝平遭自用小客
    車撞擊前，曾遭被告及不詳姓名之男子七、八人共同毆打，惟查：
  (一)告訴人丙○○雖指稱被告駕駛其所有之前開富豪牌自用小客車，故意衝撞被害人
    李孝平駕駛之前開紅色自用小客車左後側，證人乙○○、戊○○等人亦附和其說
    詞，惟此為被告所堅決否認，辯稱：係被害人李孝平駕車自右方超越伊駕駛之富
    豪牌自用小客車，並在文信路與南屏路交岔路口前，插入伊行駛之車道，將自用
    小客車斜停在伊所駕駛之自用小客車前方，強行阻止伊離去，伊因而煞避不及，
    遂撞及被害人李孝平所駕駛之自用小客車左後側等語，且本院經當庭勘驗被告所
    提出，由架設在泉旺遊藝場門口之監視器所拍攝案發當時文信路車行狀況錄影帶
    後，發現九十年一月二十六日十七時五十分許，被害人李孝平所駕駛之前開紅色
    自用小客車，先由東向西沿文信路經過泉旺遊藝場門口，同日十七時五十三分許
    ，被告駕駛之富豪牌自用小客車，由停放在泉旺遊藝場門口之白色自用小客車後
    方開出，亦由東向西方向沿文信路行駛，約五分鐘後，被告所駕駛之富豪牌自用
    小客車，由西向東沿文信路經過泉旺遊藝場門口，約七秒鐘後，被害人李孝平所
    駕駛之前開紅色自用小客車亦由西向東沿文信路經過泉旺遊藝場門口，有本院九
    十年五月二十一日訊問筆錄在卷可稽，顯見被告駕車由西向東方向沿文信路行駛
    至該路與南屏路交岔路口前，被害人李孝平係駕駛前開紅色自用小客車尾隨在後
    ，雙方隨即發生交通事故，乃被害人李孝平所駕駛之前開紅色自用小客車，竟反
    在文信路與南屏路交岔路口遭被告駕車撞擊左後側，可能之解釋，應如同被告所
    辯，係因被害人李孝平自右方超越被告駕駛之富豪牌自用小客車，並在文信路與
    南屏路交岔路口前插入被告行駛之車道，將自用小客車斜停在被告所駕駛之自用
    小客車前方，強行阻止其離去，被告因而煞避不及，而撞及被害人李孝平所駕駛
    之前開自用小客車，而非如同告訴人丙○○及證人乙○○、戊○○等人所述，係
    被告趁被害人李孝平駕車在文信路與南屏路交岔路口欲迴轉時，自後方故意加以
    衝撞。況告訴人丙○○及證人辛○○、乙○○、戊○○等人，始終未曾陳述告訴
    人丙○○與被害人李孝平事故發生之前曾共同駕車尾隨被告，待本院當庭勘驗前
    揭錄影帶後，告訴人丙○○始陳稱被告是先開到路口迴轉到其車後，再趁伊與被
    害人李孝平迴轉時自後方加以衝撞，然泉旺遊藝場距事故發生地約僅一百公尺，
    此據證人即高雄市政府警察局鼓山分局龍華派出所警員莊宗穎到庭結證無誤，故
    在客觀上，實難想像被告能在短距離及時間內，先駕車迴轉到被害人李孝平所駕
    駛之自用小客車車後，再故意加以衝撞，故告訴人丙○○之指訴及證人乙○○、
    戊○○等人之證詞，均與事實不符，尚難予採信。公訴意旨認被告以製造假車禍
    之方式讓告訴人丙○○及被害人李孝平下車，似稍有未洽。
  (二)被害人李孝平遭撞傷後，雖經緊急送往高雄醫學大學附設中和紀念醫院，然仍因
    頭部外傷合併水腫，缺氧性腦病變，右側第三至十肋骨骨折，併右側血胸，第一
    至四腰椎左橫突骨折，右股骨骨折，而經診治醫師判定到院時已無生命徵象（現
    仍昏迷中），有被害人李孝平之病歷影本八十六紙及高雄醫學大學附設中和紀念
    醫院診斷證明書一紙在卷可按，嗣經本院提示前揭書證，訊問為被害人李孝平作
    急診處置之該院醫師即證人林靖國，其證稱：依病歷表記載，李孝平到院時全身
    多處擦傷，外表無直接證據證明曾遭受毆打，且其身上並無瘀傷，依其所受之傷
    勢判斷，無法證明其曾受毆打等語（見本院九十年十一月十九日訊問筆錄），故
    倘被告確曾夥同不詳姓名之男子七、八人共同毆打被害人李孝平，何以被害人李
    孝平身上無受毆打之痕跡？故告訴人丙○○與告訴人丁○○指稱被害人李孝平遭
    被告夥同不詳姓名之男子七、八人共同毆打一節，應與客觀之事實不符而難予採
    信。
  (二)又告訴人丙○○雖稱其係徒手與被告互毆，被告則另夥同不詳姓名之男子七、八
    人共同持鋁棒毆打伊，惟此既為被告所堅決否認，且被告當日受有頭部外傷、顱
    頂挫傷腫五點五乘五公分、臉部口腔下唇挫裂傷紅腫、左上臂挫傷紅腫、左手背
    挫傷、左右大腿挫傷紅腫、右手背挫傷紅腫及背部棍棒類擊挫傷紅腫三十四點五
    乘十五公分等傷害，有臺灣高雄地方法院檢察署法醫師驗傷診斷書一紙在卷可稽
    ，倘告訴人丙○○確係徒手與被告互毆，且遭被告夥同不詳姓名之男子七、八人
    共同毆打，何以被告背部會受有棍棒類擊挫傷紅腫三十四點五乘十五公分之傷害
    ？又何以被告所受之傷勢，顯未輕於告訴人丙○○所受之傷？被害人李孝平身上
    復全然無受毆打之痕跡？況證人莊宗穎到庭結證稱：臨檢的地方距文信路與南屏
    路交岔路口約一百公尺，但當時沒有聽到有人在叫罵及打架的聲音等語（見本院
    九十年四月二十日訊問筆錄），倘被告確夥同不詳姓名之男子七、八人共同毆打
    告訴人丙○○及被害人李孝平，應不致於連僅在一百公尺外之員警亦未能發覺，
    故告訴人丙○○此部分之指訴亦難予採信，被告辯稱其僅一人與告訴人丙○○分
    持木棍及鋁棒相互毆等語，核與事實較為相符，而足堪採信。至證人辛○○、乙○○、戊○○等人，雖於本院審理時亦證稱被告夥同不詳姓名之男子七、八人共
    同毆打告訴人丙○○及被害人李孝平，惟其三人係告訴人丙○○及被害人李孝平
    之朋友，其證詞已難謂無偏頗之虞，加以其三人之證詞與客觀之事實不相符合，
    已如前述，則其三人之證詞，自亦難予採信。
  (四)綜上所述，本件事證至此已臻明確，告訴人丙○○、丁○○所指均尚無所據，被
    告犯行洵堪認定，應依法加以論科。
三、核被告甲○○所為，係犯刑法第二百七十七條第一項之傷害罪。公訴意旨認被告
    與不詳姓名之男子七、八人係共同正犯，並認被害人李孝平亦遭毆打，均稍有未
    洽，應予敘明。爰審酌被告之犯罪動機、目的、手段，及其生活狀況、品行、智
    識程度，其係因告訴人丙○○、被害人李孝平共同駕車強行阻止其離去，始與告
    訴人丙○○互毆，告訴人丙○○對本件之發生並非全然無過之犯罪情節，暨告訴
    人丙○○所受傷勢非重等一切情狀，量處如主文所示之刑，並諭知易科罰金之折
    算標準，以示儆懲。被告持之毆打告訴人丙○○所用之木棍一枝，並未扣案，復
    無證據證明其尚存在，為免執行困難，爰不予宣告沒收之。另扣案之被告所有之
    前揭富豪牌自用小客車一輛，因與被告本件犯行無涉，亦不予宣告沒收之。
四、至公訴意旨雖認告訴人丙○○、被害人李孝平二人，為查看證人辛○○等人遭臨
    檢之情況而折返至文信路與南屏路交岔路口欲迴轉時，被告竟基於毀損之犯意，
    駕駛其所有之前開富豪牌自用小客車，故意衝撞被害人李孝平駕駛之前開紅色自
    用小客車左後側，致令該車左後側毀損不堪使用，而認被告所為另涉犯刑法第三
    百五十四條之毀損罪，惟刑法第三百五十四條之毀損罪，依同法第三百五十七條
    之規定，須告訴乃論，而本件告訴人丁○○於刑事告訴狀中僅提出被告涉嫌殺人
    未遂之告訴，並無就該車毀損部分提出告訴意旨之記載，有告訴狀一份在卷可稽
    ，嗣於偵查中承辦檢察官詢問其是否對何人提出何種告訴之時，復明確陳稱：「
    我要告甲○○殺人未遂」（見九十年二月十六日偵查筆錄），則告訴人丁○○應
    未就被告涉嫌毀損部分提出告訴，從而，本院自不得就此部分加以審判。茲因公
    訴意旨認此部分與前揭論罪科刑之傷害部分，有裁判上一罪關係，爰不另為不受
    理之諭知，謹此敘明。
乙、無罪部分
一、公訴意旨略以：被告甲○○夥同不詳姓名之男子七、八人共同毆打告訴人丙○○
    及被害人李孝平後，猶不放過負傷之被害人李孝平，竟基於殺人之故意，駕駛其
    所有之富豪牌自用小客車，故意衝撞已逃跑至文信路與南屏路交岔路口旁圍籬內
    之被害人李孝平，致被害人李孝平被輾壓於車下，經緊急送往高雄醫學大學附設
    中和紀念醫院，仍因頭部外傷合併水腫，缺氧性腦病變，右側第三至十肋骨骨折
    ，併右側血胸，第一至四腰椎左橫突骨折，右股骨骨折，而經診治醫師判定到院
    時已無生命徵象，因認被告所為，係犯刑法第二百七十一條第二項、第一項之殺
    人未遂罪嫌等語。
二、按犯罪事實應依證據認定之，無證據不得推定其犯罪事實，又不能證明被告犯罪
    者，應諭知無罪之判決，刑事訴訟法第一百五十四條、第三百零一條第一項分別
    定有明文；又按犯罪事實之認定，應憑真實之證據，倘證據是否真實尚欠明顯，
    自難以擬制推測之方法，為其判斷基礎，最高法院五十三年度臺上字第六五六號
    判例亦著有明文。訊據被告固不否認駕車在高雄市○○路與南屏路交岔路口撞及
    被害人李孝平等情，惟堅決否認有何殺人未遂犯行，辯稱：伊與同案告訴人丙○○互毆後，因害怕與丙○○同去之人會共同對其不利而急欲離開現場，遂欲駕車
    離去，適被害人李孝平由文信路與南屏路交岔路口橫越文信路，伊煞避不及，方
    向盤向左急打仍無法閃避，因而撞及被害人李孝平。事故發生後，伊除打電話報
    警，並留在現場設法營救被害人李孝平，伊無殺人未遂之犯意及犯行等語。
三、本件公訴人之所以認為被告涉犯刑法第二百七十一條第二項、第一項之殺人未遂
    罪嫌，無非係以告訴人丁○○之指訴及證人辛○○、乙○○、戊○○等人之證詞
    為論據之基礎，惟：
  (一)本件並非被告以製造假車禍之方式讓告訴人丙○○及被害人李孝平下車，再夥同
    不詳姓名之男子七、八人共同毆打告訴人丙○○及被害人李孝平，且被害人李孝
    平於遭被告駕車撞擊之前亦未遭毆打等情，既已分別詳如前述，則公訴意旨認被
    告於夥同不詳姓名之男子七、八人共同毆打被害人李孝平後，猶不放過負傷之被
    害人李孝平，故意以其所有之富豪牌自用小客車，衝撞已逃跑至文信路與南屏路
    交岔路口旁圍籬內被害人李孝平，並將其輾壓於車下，其推論即稍有未洽。
  (二)被害人李孝平雖確於遭被告撞擊後，在文信路與南屏路交岔路口旁圍籬旁遭輾壓
    於車下，此經證人莊宗穎到庭結證無誤，亦為被告自承屬實，惟在無其他積極證
    據之情形下，似無法執此即遽論被告係故意駕車衝撞被害人李孝平，且其主觀上
    即具有殺人之犯意。況被告駕車撞及被害人李孝平後非旦未逃離現場，反留在現
    場設法營救被害人李孝平，並以0000000000號行動電話撥打緊急電話
    求援，此經證人莊宗穎證稱：被告在現場努力要把車子抬起來，並要我幫忙救人
    ，他向我說有人從路口超商那邊跑出來，他不小心就撞到被害人，並請民眾幫他
    抬車子要把被害人救出來，但是還是抬不起來等語無訛（見本院九十年四月二十
    日訊問筆錄），並有臺灣大哥大股份有限公司湯城辦公室九十年四月二十六日函
    覆之前揭電話通聯記錄一份在卷可資佐證，倘被告係故意駕車撞擊被害人李孝平
    且意在殺人，何以仍留在現場設法營救被害人李孝平？故本件在無積極證據證明
    被告確有公訴意旨所指之殺人未遂犯行之情形下，被告此部分犯嫌應有未足。此
    外，本件復無其他積極證據足資證明被告有何公訴人所指之殺人未遂犯行，自應
    依法為被告此部分犯行無罪之諭知，以期適法。至被告所為是否涉及刑法第二百
    八十四條之過失傷害罪，因未據檢察官提起公訴，且該部分與本件被告遭訴之殺
    人未遂部分之犯罪情節，無論主觀犯意或客觀行為均完全不相同，顯為不同之犯
    罪事實，故本院自不得逕予變更法條並加以審理，而應由檢察官另行依法處理，
    併予敘明。
據上論斷，應依刑事訴訟法第二百九十九條第一項前段、第三百零一條第一項，刑法
第二百七十七條第一項、第四十一條第一項，罰金罰鍰提高標準條例第一條前段、第
二條，判決如主文。
本案經檢察官黃元冠到庭執行職務。
中      華      民      國    九十一    年      三      月      八      日
                                臺灣高雄地方法院刑事第七庭
                                  法  官 劉傑民
右正本證明與原本無異。
如不服本判決，應於判決送達後十日內，向本院提出上訴狀。
                                  書記官 黃琬婷
中      華      民      國    九十一    年      三      月      八      日
附錄本案科刑判決法條：
刑法第二百七十七條第一項
傷害人之身體或健康者，處三年以下有期徒刑、拘役或一千元以下罰金。
